【裁判字號】    95,台上,4563
【裁判日期】    950817
【裁判案由】    偽造文書
【裁判全文】
最高法院刑事判決            九十五年度台上字第四五六三號
    上   訴   人
    （即自訴人）  乙○○
                          路2.
                  丙○○
                          巷2.
    共        同
    自 訴代理 人  王治魯律師
    被        告  甲○○
                          三巷.
上列上訴人等因自訴被告偽造文書案件，不服台灣高等法院中華
民國九十二年十一月二十六日第二審判決（九十二年度上訴字第
三四五三號，自訴案號：台灣桃園地方法院九十一年度自字第二
一０號），提起上訴，本院判決如下：
    主  文
原判決撤銷，發回台灣高等法院。
    理  由
本件原判決以上訴人乙○○、丙○○自訴意旨略以：被告甲○○
與上訴人等共同經營宜盈木業有限公司（下稱宜盈公司），被告
擔任負責人，上訴人二人均為股東，因經營不善，被告竟未徵得
上訴人等之同意，擅自盜刻上訴人等印章，製作不實之股東同意
書，解散宜盈公司，並自任未經選舉之清算人，因認被告涉犯刑
法第二百十七條第一項之偽造印章印文罪、第二百十六條、第二
百十條之行使偽造私文書罪嫌云云。但審理結果，認不能證明其
犯罪，因而維持第一審諭知被告無罪之判決，駁回上訴人等在第
二審之上訴，固非無見。
惟查：(一)原審行準備程序時，已說明本案之主要爭點為被告是否
擅自盜刻上訴人等之印章，及上訴人等是否同意被告辦理宜盈公
司解散登記（見原審卷第二十九頁）。而原判決係以宜盈公司辦
理解散登記所需股東同意書上之上訴人等印文，與辦理設立登記
時蓋在公司章程上之印文，以肉眼比對，顯然相同，且該兩項登
記申辦事宜，由同一會計事務所承辦，及被告之妻卓淑芬指稱上
訴人等之印章係在會計事務所保管中等語，為認定上訴人等指訴
被告偽刻印章非事實之依據。但上該兩項文書上之上訴人等印文
，以肉眼比對，顯然相同之調查證據，未見詳載於筆錄，審判期
日亦未提示予上訴人等辨認，並詢問其意見，其訴訟程序已有可
議。且對於被告之妻所稱上訴人等之印章原在會計事務所保管中
之語，是否屬實，及該股東同意書上之上訴人等印文，究在何時
、何處、由何人加蓋等事項，攸關發見真實，均有詳加調查說明
之必要，原審未予調查、說明，遽行判決，尚不足以昭折服，而
有調查未盡及理由不備之違誤。(二)原判決引述被告辯稱：上訴人
等與案外人程炳銓邀伊投資成立宜盈公司，伊前後交付新台幣一
百五十六萬元，嗣申請青年貸款，以供公司營運，因申貸條件不
符，貸款未成，幾經協調，上訴人乙○○與程炳銓同意返還其投
資款，並書立借據乙紙等情，如果實在，則上訴人既同意返還被
告之投資款，是否對於宜盈公司之存廢無關緊要，及嗣後何以同
意任由被告將宜盈公司辦理解散登記，原判決就此未詳酌，即以
宜盈公司無實質之營業行為、上訴人對該公司之設立未加聞問，
早已認定該公司之存廢無關緊要，而推論上訴人等曾同意任由被
告將宜盈公司解散，仍嫌有理由不備之違誤。上訴意旨指摘原判
決不當，非全無理由，應認有撤銷發回更審之原因。
據上論結，應依刑事訴訟法第三百九十七條、第四百零一條，判
決如主文。
中    華    民    國  九十五  年    八    月   十七   日
                      最高法院刑事第五庭
                          審判長法官  莊  登  照
                                法官  洪  明  輝
                                法官  黃  一  鑫
                                法官  林  秀  夫
                                法官  徐  昌  錦
      本件正本證明與原本無異
                                      書  記  官
中    華    民    國  九十五  年    八    月  二十一  日
                                                      j


司法院資訊處製作；財團法人民間司法改革基金會備份。
